【裁判字號】    96,訴,92
【裁判日期】    970131
【裁判案由】    違反毒品危害防制條例
【裁判全文】
臺灣屏東地方法院刑事判決                96年度訴字第92號
公  訴  人  臺灣屏東地方法院檢察署檢察官
被      告  乙○○
選任辯護人  柳聰賢律師
            吳春生律師
            許龍升律師
被      告  丙○○
            甲○○
共      同
選任辯護人  吳春生律師
            許龍升律師
上列被告因違反毒品危害防制條例案件，經檢察官提起公訴（95
年度偵字第7023號）及移送併辦（96年度偵字第2225號），本院
判決如下：
    主  文
乙○○共同製造第二級毒品，處有期徒刑肆年捌月；扣案如附表
二編號16-1、17、27、29-1、31-2所示之含有甲基安非他命成分
之物均沒收銷燬之；扣案如附表一、附表二編號1 至15、16-2、
18至26、28、29-2、30、31-1、31-3、32至34、附表三編號1 至
4 及附表四編號4 、11所示之物，均沒收之；未扣案之製造第二
級毒品所得新臺幣伍仟元，沒收之，如全部或一部不能沒收時，
以其財產抵償之。
甲○○共同製造第二級毒品，累犯，處有期徒刑肆年貳月；扣案
如附表二編號16-1、17、27、29-1、31-2所示之含有甲基安非他
命成分之物均沒收銷燬之；扣案如附表一、附表二編號1 至15、
16-2、18至26、28、29-2、30、31-1、31-3、32至34、附表三編
號1 至4 及附表四編號4 、11所示之物，均沒收之。
丙○○共同製造第二級毒品，處有期徒刑肆年；扣案如附表二編
號16-1、17、27、29-1、31-2所示之含有甲基安非他命成分之物
均沒收銷燬之；扣案如附表一、附表二編號1 至15、16-2、18至
26、28、29-2、30、31-1、31-3、32至34、附表三編號1 至4 及
附表四編號4 、11所示之物，均沒收之。
    事  實
一、甲○○前於民國92年間因違反著作權法案件，經本院以92年
    度易字第501 號判決判處有期徒刑2 月確定，嗣於92年11月
    3 日易科罰金執行完畢。
二、緣楊順安（通緝中）前為屏東市市民代表，於95年5 月初間
    因從事競選工作而與前去參與輔選之乙○○、丙○○、甲○○認識。楊順安竟為牟取暴利，竟謀議與真實姓名年籍不詳
    綽號「幼齒」之成年男子共同製造甲基安非他命，由「幼齒
    」提供毒品原料鹽酸麻黃素，再由楊順安負責相關提供資金
    、場地及人力負責製造甲基安非他命之工作，楊順安即於95
    年10月下旬某日以每日新臺幣（下同）1,000 元之報酬僱用
    乙○○參與，並預定全數工作完成後可獲取約5 萬元之酬勞
    ，乙○○見所需搬運之機具過多無法負荷，遂向楊順安提議
    可再僱用人力，經楊順安同意後，乙○○於95年11月上旬某
    日再邀同甲○○、丙○○以日薪1,000 元之代價受僱於楊順
    安共同參與製造甲基安非他命，楊順安另提供乙○○門號00
    00000000號行動電話SIM 卡作為製毒時與楊順安所有使用之
    門號0000000000號行動電話之聯絡工具。楊順安、「幼齒」
    及乙○○、甲○○、丙○○等人明知甲基安非他命係毒品危
    害防制條例第2 條第2 項第2 款所規定之第二級毒品，不得
    非法製造及持有，竟共同基於製造甲基安非他命之犯意聯絡
    ，先於95年11月6 日由楊順安指示乙○○帶同甲○○、丙○○前往楊順安向不知情之黃順益承租位於屏東縣高樹鄉○○
    村○○路天武宮對面之蓮霧園整理工寮，並搭設黑色圍網，
    以預備作為甲基安非他命第一階段鹵化（或稱氯化）之場所
    （下稱甲地）；再於95年11月10日晚間楊順安指示乙○○、
    甲○○、丙○○前往屏東市瑞光夜市大門口向「幼齒」拿取
    製造甲基安非他命之原料麻黃素及楊順安向不知情之鍾錦富
    、蘇素霞所承租之屏東市○○路213 之9 號處所之鑰匙（下
    稱乙地），繼於翌日（11日）上午乙○○駕駛搭載甲○○、
    丙○○前往乙地及楊順安位於屏東市○○○街332 號之住所
    （下稱丙地）搬運攪拌器具、化學藥劑等製毒原料及工具至
    甲地工寮內，並依楊順安現場之指示擺設器具後，由楊順安
    提供製造甲基安非他命之技術，並指導乙○○、甲○○、丙○○如何操作及利用如附表一所示之器具如攪拌機、真空馬
    達、電風扇、塑膠桶、濾紙及原料如丙酮、乙醚等化學物品
    ，共同先取「幼齒」所提供部分之鹽酸麻黃素以氯仿、浸泡
    、發酵、過濾、清洗、風乾等氯化過程製成去甲麻黃素（半
    成品），期間乙○○、丙○○、甲○○三人並輪流在工寮外
    把風以防人發覺，同日下午再將上開粉末狀之去甲麻黃素搬
    運至乙地置放；復於95年11月13日約7 、8 時許，楊順安、
    乙○○、丙○○、甲○○於乙地利用如附表二所示之量杯、
    攪拌棒、溫度計、夾鏈袋、磅秤、濾瓶、濾網、漏斗、攪拌
    器、搖台（氫化反應器）、氫氣瓶、鋼鍋、塑膠桶、真空馬
    達等器具及氫氧化鈉、甲劑、濃鹽酸等原料以進行第二階段
    氫化反應，並將氫化階段之產物即黑色甲基安非他命水溶液
    （俗稱黑水）加入食鹽後靜置，由楊順安予以冰箱冰存以進
    行第三階段之純化產出甲基安非他命結晶，於製程中乙○○
    、丙○○、甲○○除攪拌、倒入調配化學藥劑外，尚負責搬
    運化學藥劑、馬達、鍋桶等器物及清洗濾瓶等周邊工作，產
    出物另由「幼齒」取走。楊順安、乙○○、丙○○、甲○○
    接續於95年11月20日以「幼齒」前次提供所剩餘鹽酸麻黃素
    先於甲地完成第一階段之鹵化階段，再於翌日（21日）將去
    甲麻黃素搬運至乙地完成第二、三階段之氫化、純化階段。
    乙○○於共同製造甲基安非他命之過程中，已獲取楊順安給
    付之5 日共5,000 元之工作報酬。嗣於95年11月22日12時30
    分許，楊順安指示乙○○、丙○○、甲○○將冰箱內粉末倒
    於白報紙上舖在乙地3 樓上以電風扇烘乾，迨於13時20分許
    時正欲離開之際，為法務部調查局南部地區機動工作組會同
    高雄市警察局新興分局、海岸巡防署臺灣查緝隊人員當場查
    獲，並分別於甲地、乙地、丙地及楊順安之車牌號碼9895－
    MH號自小客車內分別扣得如附表一、二、三、四所示之製造
    甲基安非他命之原料、化學藥劑、器具、甲基安非他命成品
    （結晶半桶）、半成品及土地房屋租賃契約書、手機等物。
三、案經法務部調查局南部地區機動工作站報告臺灣屏東地方法
    院檢察署檢察官偵查起訴及高雄市政府警察局新興分局報告
    臺灣高雄地方法院檢察署檢察官呈請臺灣高等法院高雄分院
    檢察署檢察長核轉同署檢察官併案審理。
    理  由
壹、證據能力部分：
    按傳聞法則之重要理論依據，在於傳聞證據未經當事人之反
    對詰問予以核實，乃予排斥，惟若當事人已放棄對原供述人
    之反對詰問權，於法院審判時表明同意該等傳聞證據可作為
    證據，基於證據資料愈豐富，愈有助於真實發現之理念，並
    貫徹刑事訴訟法修法加重當事人進行主義之精神，確認當事
    人對於證據能力有處分權之制度，傳聞證據經當事人同意作
    為證據，法院認為適當者，亦得為證據；另當事人於調查證
    據時，對於傳聞證據表示「沒有意見」、「對於證據調查無
    意見」，而未於言詞辯論終結前聲明異議，應視為已有將該
    等傳聞證據採為證據之同意，刑事訴訟法第159 條之5 定有
    明文。查證人即共同被告乙○○、甲○○、丙○○及楊順安
    分別於受調查局人員詢問時之證述及搜索扣押筆錄、搜索扣
    押目錄表、扣押物品清單、現場簡圖、法務部調查局南部機
    動工作組查獲涉嫌毒品危害防制條例毒品初步鑑定報告單等
    書面供述，均為審判外之陳述而屬傳聞證據，公訴人、被告
    及辯護人於本院準備程序及審判程序中對於上開證人之證述
    暨其他相關具傳聞性質之證據資料之證據能力，均表示沒有
    爭執，且迄於言詞辯論終結前亦未聲明異議。本院審酌其等
    陳述及證據資料作成時之情況，核無違法取證或其他瑕疵，
    認為以之作為證據為適當，上開證人於審判外之陳述及相關
    證據資料，自得認具有證據能力。
貳、實體部分：
一、訊據被告乙○○、丙○○、甲○○對上開製造甲基安非他命
    之事實於調查局初訊時、本院審理時均供認不諱，核與證人
    即鑑定人劉育璘於本院審理時證述屬實，並分別有於乙地查
    獲之甲基安非他命成品結晶半桶、粉末半桶及液態安非他命
    2 桶、冰箱10台、脫水機1 台、瓦斯爐1 台、瓦斯桶1 桶、
    量杯2 個、攪拌棒2 支、溫度計2 支、黑色塑膠袋1 捲、夾
    鏈袋1 袋、濾紙1 捲、磅秤2 台、電風扇2 支、氫氧化鈉1
    盒、甲劑1 箱、丙酮70桶、精鹽1 包、乙醚2 桶、塑膠杓子
    2 支、濾網2 支、活性碳3 箱、濃鹽酸1 箱、鋼鍋4 個、塑
    膠桶2 個、塑膠整理盒10盒、電子磅秤1 個、真空馬達17台
    、玻璃濾瓶2 瓶、陶瓷漏斗4 個、搖台（氫化反應台）3 組
    、氫氣瓶4 個、白報紙1 捲及攪拌器1 具（詳如附表二所示
    ）；於甲地查獲之攪拌機1 台、丙酮3 桶、真空馬達1 台、
    電風扇1 台、乙醚（空瓶）1 箱、塑膠桶2 桶、攪拌棒2 支
    、濾紙空盒1 個等物（詳如附表一所示）；於丙地查獲疑似
    鹽酸麻黃素之白色粉末2 包、乙醚1 瓶、氯仿空瓶1 瓶等物
    （詳如附表三所示）及自被告乙○○所提出插有0000000000
    號SIM 卡之行動電話1 支扣案可證，復有搜索扣押筆錄、扣
    押物品目錄表各4 份、扣押物品清單、現場簡圖、租賃契約
    及查獲照片22幀、扣案物品照片48幀附卷可佐（分別見95年
    度偵字第7023號卷第4 、19-20 、42-44 、49-52 、111-14
    6 、147-150 、158-181 頁及高市警新分偵卷第70-81 頁）
    。上開扣案物品，部分經送法務部調查局以化學呈色法及氣
    相層析質譜儀分析法鑑定結果為：(1)如附表二編號16之物：
    編號16-1結晶半桶，含有微量第二級第89項毒品甲基安非
    他命及第四級第1 項毒品原料藥麻黃素成分，淨重約3,000
    公克（空桶重約900 公克），甲基安非他命純度以0.05% 計
    ，純質淨重約1.50公克；另編號16-1粉末半桶，含有第四級
    第1 項毒品原料藥麻黃素成分，淨重約1,700 公克；編號
    16-2粉末1 桶，含有第二級第89項毒品原料藥去甲麻黃素成
    分，淨重約2,100 公克（空桶重約900 公克）；(2)如附表二
    編號17之物：編號17-1黑水1 桶，含第二級毒品第89項甲
    基安非他命及第四級第1 項毒品原料藥麻黃素成分，淨重約
    7,800 公克（空桶重約900 公克），甲基安非他命純度0.35
    % ，純質淨重約27.3公克；編號17-2黑水1 桶，含第二級
    毒品第89項甲基安非他命及第四級第1 項毒品原料藥麻黃素
    成分，淨重約7,400 公克（空桶重約900 公克），甲基安非
    他命純度0.07% ，純質淨重約5.18公克；(3)如附表三編號1
    所示之物，含第四級第6 項毒品原料藥去甲麻黃素（新麻黃
    素）成分，合計淨重約30公克；(4)經採樣量杯、塑膠杓子、
    鋼鍋、塑桶、電子磅秤、玻璃濾瓶、陶瓷漏斗、搖台（氫氣
    反應器）、攪拌器等物品（詳如附表一編號6 、7-2 ；附表
    二編號5 、20-1、24-3、29、30、31、34所示）均有麻黃鹼
    、氯假麻黃鹼、甲基安非他命等毒品成分殘留，此有法務部
    調查局95年12月14日調科壹字00000000000 號鑑定書及所附
    殘留物分析表1 份、照片47幀等在卷可稽（見95年度偵字第
    7023號卷第155-181 頁）。再法務部調查局依甲、乙、丙三
    地所查扣之證物及鑑定結果研判：第一階段鹵化過程設於高
    樹鄉○○村○○路天武宮對面的蓮霧園（即甲地），有攪拌
    機、丙酮、真空馬達、電風扇、乙醚、塑膠桶、攪拌棒、濾
    紙等溶劑及器具設施，並於攪拌棒（附表二編號7-2） 檢出
    氯假麻黃素；第二、三段氫化及純化製程設於屏東市○○路
    213 之9 號（即乙地），有冰箱、脫水機、瓦斯爐、瓦斯桶
    、量杯、攪拌棒、溫度計、黑色塑膠袋、夾鏈袋、濾紙、磅
    秤、電風扇、氫氧化鈉、乙醚、丙酮、精鹽、塑杓子、濾網
    、活性碳、淡鹽酸、鋼鍋、塑膠桶、電子磅秤、真空馬達、
    玻璃濾瓶、陶瓷漏斗、搖台（氫氣反應器）、氫氣瓶、白報
    紙、攪拌器等溶劑及器具設施，並查獲黑水（甲基安非他命
    水溶液）及結晶（甲基安非他命）等證物；另於屏東市○○○街332 號（即丙地）住處查獲去甲麻黃素、乙醚、氯仿空
    瓶、標示C3溶劑等扣押證物，綜合上述檢驗結果及勘驗查獲
    之扣押證物等研判，本案符合製造甲基安非他命鹵化、氫化
    及純化反應等三階段毒品製造工廠等情，亦有上開法務部調
    查局鑑定書1 份在卷可憑。上述鑑驗結果，均係檢驗機關本
    於專業知識及以精密儀器或科學檢驗方法所得之結論，自可
    憑信，足見被告乙○○、丙○○、甲○○之自白與事實相符
    ，堪以採信。
二、至辯護人雖辯稱：本案鑑定結果係甲基安非他命純度過低而
    給予參考值估算甲基安非他命含量，被告所製造之成品純度
    僅0.15% ，顯不能供人體施用，應屬製造未遂；再成品純度
    過低之原因顯係因欠缺氯化鈀之催化劑，或原料有瑕疵而所
    致，則應有障礙未遂之適用等語。惟查：
(一)按甲基安非他命為毒品危害防制條例第2 條第2 項第2 款所
    定之第二級毒品，係以鹽酸麻黃素為原料，先經鹵化反應程
    序製成氯假麻黃素，再經氫化反應程序而產生含有甲基安非
    他命成分之滷水（液態甲基安非他命），最後經純化結晶步
    驟，將生成之結晶物脫水風乾，而得高純度之固態甲基安非
    他命。故就製造過程而言，氫化反應程序所產生之滷水，已
    含有甲基安非他命之成分，即屬化學反應之製成品，應認已
    製造既遂。至純化結晶步驟，僅係去其雜質並使之固化為結
    晶體，以提高純度及方便施用；如謂須俟完成純化結晶步驟
    始為既遂，不但與甲基安非他命製造結果所呈現之化學反應
    狀態不合，抑且不足以遏阻毒品之擴散，達到刑罰之一般預
    防功能，當非毒品危害防制條例之立法本旨，最高法院94年
    度台上字第6196號、96年度台上字第1118號判決要旨參照。
(二)查關於甲基安非他命製造過程可分為第一階段鹵化或氯化反
    應、第二階段氫化反應及第三階段純化結晶，其中所使用之
    重要化學原料、溶劑、器具及產物簡述如下：「1.鹵化階段
    ：(1)鹽酸麻黃素（前段原料，簡稱麻黃素、麻黃鹼）經氯仿
    浸溶後，加入加亞硫醯二氯經攪拌器攪拌；(2)再加入乙醚，
    以析出氯假麻黃素結晶，再以丙酮沖洗；(3)經過濾風乾後，
    可製成氯假麻黃素白色粉末（為鹵化階段主產物）。2.氫化
    階段：將氯假麻黃素（中段原料）加熱，再加入催化劑（如
    氯化鈀，俗稱鈀金及硫酸鋇等）與緩衝液（如活性碳、醋酸
    等）後，置於氫氣壓力攪拌桶內，通入氫氣進行氫化反應，
    即可將氯假麻黃素轉化成甲基安非他命，俟反應完成後再經
    側孔燒瓶過濾之，即可製得黑色之甲基安非他命水溶液即滷
    水（俗稱黑水，為氫化階段主要產物）；3.純化階段：將甲
    基安非他命水溶液滷水（後段原料）經加熱設備熬煮，再加
    入食鹽後，置於冰箱低溫冷凍（常溫環境下亦可），甲基安
    非他命結晶會漸漸生成，浮於上層，而食鹽將沈入底層，取
    上層結晶過濾晾乾，即得甲基安非他命結晶（純化階段產物
    ）。」而本案為警查獲時，已有甲基安非他命之成品即結晶
    產生，顯已完成第三階段純化結晶之步驟，業據證人即鑑定
    人劉育璘於本院審理時證述：本件查獲物品中有「去甲麻黃
    鹼」，係跟麻黃鹼很接近，但不是製造甲基安非他命之主要
    原料，因此原料中有比較不純的部分，所以成品也會有甲基
    安非他命及麻黃鹼的部分，而在扣押物中有發現麻黃素、在
    編號7-2 經檢驗有氯假麻黃素及編號17-1、17-2有黑水2 桶
    ，與甲基安非他命三階段的製程所需之原料及產物完全吻合
    ，再搭配儀器設備的殘留物，係符合三階段之製造過程；而
    只要是甲基安非他命都是可供吸食之用的，是可以經由再純
    化而反覆使純度提高以去掉雜質，本案扣得之編號16-1（即
    附表二編號16-1所示）已經是結晶即甲基安非他命的成品
    ，已經脫水、曬乾後，甚至可以包裝販售，這個並非以外觀
    去觀察是結晶或是粉末，而是用氣相層析質譜儀去鑑定得出
    有這個成分；判斷毒品與否係有國際標準的程序，係依此流
    程得出來的結果作成結論而認定的，在扣案物的檢驗上沒有
    發現氯化鈀，但有時證物不會百分之百的呈現，重點在於有
    無發現各階段之產物來判斷製毒過程是否完成等語明確（見
    本院卷第153-161 頁），復佐以被告乙○○於調查局初訊時
    供承：楊順安有叫伊等開瓦斯加熱黑色油狀的水溶液，並加
    入適當（大約1 包）的鹽巴溶解至水溶液及本院審理時供承
    ：有看到結晶產出等語（分別見95年度偵字第7023號第28頁
    及本院卷第17頁）；及被告甲○○於調查局初訊時供承：在
    乙地進行第二階段加工後，由乙○○進行黑水煮沸等後續工
    作及等待成品結晶等語（見第23頁背面），足徵被告3 人所
    為係與甲基安非他命製造過程中之純化再結晶步驟相符，其
    結果確實亦產出含有甲基安非他命成分之結晶，依上開判決
    要旨及說明，如產出含甲基安非他命之水溶液即已屬製造既
    遂，更遑論已產出含有甲基安非他命成分之結晶，故被告等
    人所為實已達犯罪之既遂無疑。再者，縱因本案所查扣所驗
    得之甲基安非他命純度極低，故檢驗機關賦與參考值以估算
    ，惟經科學檢驗之結果確實已含有甲基安非他命之成分已足
    可定性，且以化學反應過程上被告3 人亦已為純化結晶之步
    驟，實無從以製成之純度過低而遽論為製造未遂，況被告3
    人亦可以反覆加入食鹽為純化之動作以提高甲基安非他命之
    純度使其產品更適宜販賣，惟此再加工精緻化之行為並無礙
    於其等製造行為已完成之認定。
(三)至辯護人辯稱：本案未查獲「氯化鈀」之氫化階段必備之催
    化劑及另查獲有「去甲麻黃鹼」以作為有不能未遂或障礙未
    遂之佐證云云。然本案所查獲之物品均與製造甲基安非他命
    之三階段原料、產物均相符合，雖未於現場查獲「氯化鈀」
    或查獲非主要原料「去甲麻黃鹼」，但不能遽以否定有甲基
    安非他命結晶產出之事實，且參以證人劉育璘於本院審理時
    證述：雖然沒有扣到氯化鈀，但過程中如果沒有這個催化的
    階段，就不會產生後面的東西（即第二階段的產物甲基安非
    他命水溶液），過程可以修飾，但化學反應是沒有誤差的，
    才會有這階段的產物等語（見本院卷第154 頁），本案既已
    查獲活性碳、醋酸鈉、鹽酸及搖台（氫化反應器）、氫氣瓶
    等第二階段之原料及工具，甚而扣得如附表二編號17之甲基
    安非他命水溶液2 桶，足徵被告等人確實已完成第二階段之
    氫化反應，且被告等人如未使用氯化鈀等催化劑，根本無從
    生成甲基安非他命水溶液，甚而純化製成結晶，故被告等人
    所製成之甲基安非他命結晶濃度非高，顯與是否未使用氯化
    鈀無涉甚明；況氯化鈀亦有可能係使用殆盡或經移至他處而
    使警方未能查獲，實無從以警方未查獲氯化鈀率以認定被告
    因欠缺氯化鈀而有障礙未遂之情事。又「去甲麻黃鹼」雖非
    製成甲基安非他命之主要原料，惟依上開證人所證述之內容
    可知（見本院卷第155 頁），原料中夾雜去甲麻黃鹼所影響
    之結果僅係產出有雜質，猶可經由其他步驟將雜質去除或再
    轉化，雖本案查獲之成品內含有麻黃鹼或原料之成分，惟仍
    不影響上開鑑定之結果。又毒品危害防制條例所稱毒品，指
    具有成癮性、濫用性及對社會危害性之麻醉藥品與其製品及
    影響精神物質與其製品。毒品依其成癮性、濫用性及對社會
    危害性分為四級，其品項如下：「…第二級罌粟、古柯、大
    麻、安非他命、配西汀、潘他唑新及其相類製品…」，毒品
    危害防制條例第2 條第1 項、第2 項第2 款定有明文。又依
    毒品危害防制條例第2 條附表2 之規定所示，「甲基安非他
    命」屬該條例第2 條第2 項第2 款所稱之第二級毒品，是故
    將原不含甲基安非他命之原料經過加工等化學合成方式製造
    成含有「甲基安非他命」之行為，即屬製造第二級毒品之行
    為，應無疑問。故辯護人上開所辯均非可採，不足採信。
三、綜上所述，本案事證明確，被告乙○○、甲○○、丙○○三
    人共同製造甲基安非他命既遂之犯行堪以認定。
四、按甲基安非他命係屬毒品危害防制條例第2 條第2 項第2 款
    所規定之第二級毒品，不得製造及持有，核被告乙○○、甲○○、丙○○所為，係犯毒品危害防制條例第4 條第2 項製
    造第二級毒品罪。其等持有第二級毒品之低度行為為製造之
    高度行為所吸收，不另論罪。被告乙○○、甲○○、丙○○
    就上開犯行，與楊順安、綽號「幼齒」之成年男子間有犯意
    聯絡及行為分擔，均應論以共同正犯。又被告3 人先前於95
    年11月13日在乙地進行第二、三階段之氫化、純化之步驟後
    ，由楊順安指示成品置放在屋內固定地點由「幼齒」取走之
    ，再於同年11月20日至22日間將「幼齒」原交付之原料鹽酸
    麻黃素未作完之部分進行製造甲基安非他命之事實，業據被
    告乙○○於調查局初訊及偵訊中供述詳實在卷（見95年度偵
    字第7072號卷第28、71頁），就同年11月20日至22日間再行
    製造甲基安非他命之事實雖未經檢察官於起訴書中載明，惟
    此部分顯係被告乙○○、甲○○及丙○○與「幼齒」、楊順
    安就同一批原料、器具予以加工製造之犯意內，應屬單一犯
    意之接續行為，而論以一罪。另臺灣屏東地方法院檢察署檢
    察官移送併辦之96年度偵字第2225號之事實，與本件犯罪事
    實為同一事實，本院自當併予審理，附此敘明。查被告甲○○前於92年間因違反著作權法案件，經本院以92年度易字第
    501 號判決判處有期徒刑2 月確定，嗣於92年11月3 日易科
    罰金執行完畢之乙節，有臺灣高等法院被告前案紀錄表1 份
    在卷可按，其受有期徒刑執行完畢，於5 年以內故意再犯本
    件最重本刑為有期徒刑以上之罪，為累犯，除法定刑無期徒
    刑部分依法不得加重外，應依刑法第47條第1 項之規定加重
    其刑。又被告乙○○、甲○○、丙○○均係以每日1,000 元
    之代價受僱於楊順安，工作約5 至6 日，其中被告乙○○僅
    獲取5,000 元之報酬，吳龍寄、丙○○甚均未獲利益（見95
    年度偵字第7072號卷第23、29、39頁），而於製造之過程中
    均係依楊順安之指示而為打掃、攪拌、清洗及調和藥劑之工
    作，其等本身並無製毒之相關技術及智識經驗，就犯罪之支
    配程度甚低，然其等所觸犯法定刑為無期徒刑或7 年以上有
    期徒刑之罪，依社會之客觀評價，如處以最低度之刑，仍嫌
    過重，是其犯罪情節可堪憫恕，爰依刑法第59條規定，均減
    輕其刑，並就被告甲○○部分依法先加後減之。爰審酌被告
    乙○○為高職肄業、有槍砲前科，經法院判決有期徒刑1 年
    2 月，緩刑5 年而未予執行，素行非佳；被告甲○○為高職
    畢業，有違反著作權法前科，素行尚可；被告丙○○為高職
    畢業，無前科，素行尚可（3 人素行均參卷附臺灣高等法院
    被告前案紀錄表），其等3 人均智識程度非低，家庭狀況小
    康，竟不思正途謀生，而乙○○前受法院宣告緩刑，猶不知
    警惕自新機會，竟受楊順安之邀約後，再約同甲○○、丙○○參與共同製造甲基安非他命，對社會危害非微，所為固不
    足取，然念其等3 人均非主謀，因年輕淺薄，一時失慮不知
    權衡輕重，貪圖小利而誤罹刑章，犯後態度良好，坦承犯行
    ，尚知悔悟，所製成之毒品純度甚低，且未從3 人手中將毒
    品流出市面，及兼衡被告乙○○獲有5,000 元之利益，與楊
    順安之關係較為密切，並依楊順安指示聯絡或分派被告甲○○、丙○○製毒工作之分工，參與犯罪之程度較另2 被告深
    入，而被告甲○○、丙○○均未獲任何不法利益及參與之程
    度、惡性較為輕微等一切情狀，分別量處如主文所示之刑。
    至檢察官雖就被告乙○○具體求刑7 年6 月、被告丙○○、
    甲○○具體求刑7 年2 月，惟審酌被告3 人之犯行、所生危
    害、所獲利益及犯罪動機、手段及參與犯罪之程度等情，本
    院認所量處前開之刑，已足懲戒其等犯行，求刑意旨，毋寧
    過重，附此敘明。
五、沒收之部分：
(一)扣案如附表二編號16-1所示甲基安非他命成品1 桶（其中半
    桶為甲基安非他命結晶，另半桶含有麻黃素成分，合計淨重
    約4,700 公克）及編號17所示之液態安非他命2 桶（合計淨
    重約15,200公克），均含有甲基安非他命成分，與其上開盛
    裝之容器及殘留有甲基安非他命成分之編號27所示之電子磅
    秤1 台、編號29-1所示之玻璃濾瓶1 瓶、編號31-2所示之搖
    台1 組，均因與毒品接觸而無法完全析離，應視同為甲基安
    非他命之一部，均應依毒品危害防制條例第18條第1 項前段
    規定，併應沒收銷燬之。
(二)扣案如附表一所示之物、附表二編號1 至15、16-2、18至26
    、28、29-2、30、31-1、31-3、32至34所示之物及附表三編
    號1 至4 所示之物，雖其中關於附表一編號6-1 、7-2 及附
    表二編號5 、16-2、20-1、24-3、29-2、31-3、34及附表三
    編號1 所示之物，分別經檢驗出麻黃鹼、氯假麻黃鹼、去甲
    麻黃鹼等成分（詳如各附表所載），係屬製成第二級毒品甲
    基安非他命之原料或階段原料，然尚非屬第二級毒品，與上
    開其餘所列之物品，所查獲之地點均屬共犯楊順安所承租使
    用，顯係為共犯楊順安或「幼齒」所有之製造甲基安非他命
    之物；與如附表四編號4 及11所示之行動電話，係分別為共
    犯楊順安與被告乙○○所有供本案製造毒品所用之聯絡工具
    ，業據被告乙○○供述明確在卷（見95年度偵字第7072號卷
    第29頁）；及未扣案之被告乙○○製造毒品所得共5,000 元
    ，係被告為乙○○為本件犯行個人所得之財物，與上開供製
    毒所用之物，均應依毒品危害防制條例第19條第1 項規定及
    共犯連帶沒收之法理併予宣告沒收，就製造毒品所得部分，
    如全部或一部不能沒收時，以其財產抵償之，惟本件被告乙○○製造毒品之所得財物為金錢，自無追徵價額之問題（最
    高法院93年度台上字第4584號判決意旨參照）。
(三)扣案如附表三編號5 所示未標示之不明溶液1 瓶及附表四編
    號1 、2 、5 、6 、8 所示之土地房屋租賃契約書、統一發
    票、甲○○與丙○○之護照，均與本案犯罪無直接關連性，
    亦難以證明與本案犯罪有關；又如附表四編號3 、7 所示之
    手機，雖分別為共犯楊順安使用之車號9895－MH號自小客車
    內及其於丙地之住處所查獲及編號10所示之手機為被告甲○○所有，惟無積極證據證明均屬本案製毒之聯絡工具；再如
    附表四編號9 所示之疑似爆裂物2 顆，縱為違禁物，惟仍與
    本案犯罪無關，均爰不併予宣告沒收，附此敘明。
六、辯護人以被告3 人於被查獲之初即積極配合警方查緝而供出
    共犯楊順安、綽號「幼齒」之成年男子，因認有毒品危害防
    制條例第17條減刑之適用云云。惟按毒品危害防制條例第17
    條規定「犯第4 條第1 項之罪，供出毒品來源，因而破獲者
    ，得減輕其刑」，其立法意旨，在利用減刑之寬典，鼓勵運
    輸、販賣、吸用或持有毒品之行為人，供出毒品之來源，藉
    以擴大防制毒品之成效，使煙毒易於斷絕。故凡觸犯該條所
    列舉之罪者，據實指陳其毒品所直接由來之人或地，並因而
    破案查獲者，即符合該條得減輕其刑之規定（最高法院89年
    度台上字第3970號判決意旨可資參照）；次按毒品危害防制
    條例第17條所稱供出毒品來源，因而破獲得減輕其刑，其立
    法意旨在鼓勵具體供出其上游販毒者，俾資追查毒梟前手及
    其上游毒品，以杜絕毒品之蔓延與氾濫為目的，倘僅自白所
    運輸、販賣毒品之事證及共犯為何人，尚未進而查獲毒梟前
    手或其上游提供毒品者，仍不得執以邀本條規定之寬減（最
    高法院94年度台上字第7021號判決、93年度台上字第6046號
    判決、92年度台上字第2897、4645、5426號判決意旨參照）
    。本件被告3 人與楊順安、「幼齒」均係共犯關係，業如前
    述，且楊順安現經臺灣屏東地方法院檢察署通緝中，尚未遭
    警調單位緝獲，此有臺灣屏東地方法院檢察署檢察官簽呈及
    臺灣屏東地方法院檢察署96年4 月18日屏檢光偵張緝字第
    389 號併案通緝書在卷可稽（見96年度偵字第2225號卷第6
    、10頁），另綽號「幼齒」之成年男子之真實姓名年籍資料
    均不詳，是被告3 人供出共犯楊順安、「幼齒」之舉，僅係
    犯後態度量刑之參考，且被告3 人製造毒品本身即為毒品之
    來源，亦無再供出毒品來源之可能，是依上開規定及判決意
    旨，尚與毒品危害防制條例第17條規定之減刑要件有間，而
    無該條之適用，辯護人前揭主張容有誤會，附此敘明。
據上論斷，應依刑事訴訟法第299 條第1 項前段，毒品危害防制
條例第4 條第2 項、第18條第1 項前段、第19條第1 項，刑法第
11條、第28條、第47條第1項、第59條，判決如主文。
本案經檢察官顏珮珊到庭執行職務。
中    華    民    國    97    年    1     月    31    日
                  刑事第二庭  審判長法  官  陳松檀
                                    法  官  蘇碧珠
                                    法  官  陳海寧
以上正本證明與原本無異。
如不服本判決應於收受本判決送達後十日內向本院提出上訴書狀，
其未敘述上訴理由者，並得於提起上訴後十日內向本院補提理由
書狀（均須按他造當事人之人數附繕本）「切勿逕送上級法院」
中    華    民    國    97    年    2     月    19    日
                                    書記官  馮得弟
附表一：
查獲地點：屏東縣高樹鄉○○村○○路天武宮對面蓮霧園之工寮
┌──┬──────┬──┬───────────┬─────┐
│編號│  品    名  │數量│    檢  驗  結  果    │  備  註  │
├──┼──────┼──┼───────────┼─────┤
│ 1  │ 攪拌機     │ 1台│                      │          │
├──┼──────┼──┼───────────┤          │
│ 2  │ 丙酮       │ 3桶│                      │          │
├──┼──────┼──┼───────────┤均應依毒品│
│ 3  │ 真空馬達   │ 1台│                      │危害防制條│
├──┼──────┼──┼───────────┤例第19條第│
│ 4  │ 電風扇     │ 1台│                      │1 項之規定│
├──┼──────┼──┼───────────┤沒收之。  │
│ 5  │乙醚（空瓶）│ 1箱│                      │          │
├──┼──────┼──┼───────────┤          │
│ 6  │ 塑膠桶     │ 2桶│編號6-1：含麻黃鹼成分 │          │
│    │            │    ├───────────┤          │
│    │            │    │編號6-2：無           │          │
├──┼──────┼──┼───────────┤          │
│ 7  │ 攪拌棒     │ 2支│編號7-1：無           │          │
│    │            │    ├───────────┤          │
│    │            │    │編號7-2：含氯假麻黃鹼 │          │
├──┼──────┼──┼───────────┤          │
│ 8  │ 濾紙空盒   │ 1個│                      │          │
└──┴──────┴──┴───────────┴─────┘
附表二
查獲地點：屏東市○○路213之9號
┌──┬──────┬───┬────────────┬───────┐
│編號│  品   名   │數  量│  檢  驗  結  果        │  備  註      │
├──┼──────┼───┼────────────┼───────┤
│ 1  │ 冰箱       │ 10台 │                        │              │
├──┼──────┼───┼────────────┤              │
│ 2  │ 脫水機     │ 1 台 │                        │              │
├──┼──────┼───┼────────────┤              │
│ 3  │ 瓦斯爐     │ 1 台 │                        │編號1 至15、  │
├──┼──────┼───┼────────────┤16-2、18 至26 │
│ 4  │ 瓦斯桶     │ 1 桶 │                        │、28、29-2、30│
├──┼──────┼───┼────────────┤、31-1、31-3、│
│ 5  │ 量杯       │ 2 個 │  均含麻黃鹼成分        │32至34均應依毒│
├──┼──────┼───┼────────────┤品危害防制條例│
│ 6  │ 攪拌棒     │ 2 支 │                        │第19條第1項沒 │
├──┼──────┼───┼────────────┤收之。        │
│ 7  │ 溫度計     │ 2 支 │                        │              │
├──┼──────┼───┼────────────┤              │
│ 8  │ 黑色塑膠袋 │ 1 捲 │                        │              │
├──┼──────┼───┼────────────┤              │
│ 9  │ 夾鏈袋     │ 1 袋 │                        │              │
├──┼──────┼───┼────────────┤              │
│ 10 │ 濾紙       │ 1 捲 │                        │              │
├──┼──────┼───┼────────────┤              │
│ 11 │ 磅秤       │ 2 台 │                        │              │
├──┼──────┼───┼────────────┤              │
│ 12 │ 電風扇     │ 2 支 │                        │              │
├──┼──────┼───┼────────────┤              │
│ 13 │ 氫氧化鈉   │ 1 盒 │                        │              │
├──┼──────┼───┼────────────┤              │
│ 14 │ 甲劑       │ 1 箱 │                        │              │
├──┼──────┼───┼────────────┤              │
│ 15 │ 丙酮       │ 70桶 │                        │              │
├──┼──────┼───┼────────────┼───────┤
│ 16 │安非他命成品│ 2 桶 │(1)編號16-1結晶半桶：含│編號16-1所示均│
│    │（毛重8.1 公│      │    有甲基安非他命及麻黃│為同一桶內之物│
│    │斤）        │      │    素成分，淨重約3,000 │質，既含有第二│
│    │            │      │    公克（空桶重約900公 │級毒品甲基安非│
│    │            │      │    克），甲基安非他命純│他命之成分，應│
│    │            │      │    度以0.05% 計，純質淨│依毒品危害防制│
│    │            │      │    重約1.5 公克        │條例第18條第1 │
│    │            │      │  編號16-1粉末半桶：含│項前段規定沒收│
│    │            │      │    麻黃素成分，淨重約  │銷燬之。      │
│    │            │      │    1,700 公克          │              │
│    │            │      ├────────────┼───────┤
│    │            │      │(2)編號16-2粉末1 桶：含去│應依毒品危害防│
│    │            │      │  甲麻黃素成分，淨重約  │制條例第19條第│
│    │            │      │  2,100 公克（空桶重約  │1 項規定沒收之│
│    │            │      │  900 公克）            │。            │
├──┼──────┼───┼────────────┼───────┤
│ 17 │液態安非他命│ 2 桶 │編號17-1黑水1 桶：含甲│              │
│    │（毛重18.7公│      │  基安非他命及麻黃素成分│              │
│    │斤）        │      │  ，淨重約7,800 公克（空│              │
│    │            │      │  桶重約900 公克），甲基│              │
│    │            │      │  安非他命純度0.35% ，純│均含有第二級毒│
│    │            │      │  質淨重約27.30 公克    │品甲基安非他命│
│    │            │      ├────────────┤之成分，應依毒│
│    │            │      │編號17-2黑水1 桶：含甲│品危害防制條例│
│    │            │      │  基安非他命及麻黃素成分│第18條第1 項規│
│    │            │      │  ，淨重約7,400 公克（空│定沒收銷燬之。│
│    │            │      │  桶重約900 公克），甲基│              │
│    │            │      │  安非他命純度0.07% ，純│              │
│    │            │      │  其淨重約5.18公克      │              │
├──┼──────┼───┼────────────┼───────┤
│ 18 │ 精鹽       │ 1 包 │                        │              │
├──┼──────┼───┼────────────┤              │
│ 19 │ 乙醚       │ 2 桶 │                        │              │
├──┼──────┼───┼────────────┤              │
│ 20 │ 塑膠杓子   │ 2 支 │編號20-1：含麻黃鹼成分  │              │
│    │            │      ├────────────┤              │
│    │            │      │編號20-2：無            │              │
├──┼──────┼───┼────────────┤              │
│ 21 │ 濾網       │ 2 支 │                        │均應依毒品危害│
├──┼──────┼───┼────────────┤防制條例第19條│
│ 22 │ 活性碳     │ 3 箱 │                        │第1 項沒收之。│
├──┼──────┼───┼────────────┤              │
│ 23 │ 濃鹽酸     │ 1 箱 │                        │              │
├──┼──────┼───┼────────────┤              │
│ 24 │ 鋼鍋       │ 4 個 │編號24-3：含麻黃鹼成分。│              │
│    │            │      │其餘無。                │              │
│    │            │      │                        │              │
├──┼──────┼───┼────────────┤              │
│ 25 │ 塑膠桶     │ 2 個 │  含麻黃鹼成分          │              │
├──┼──────┼───┼────────────┤              │
│ 26 │ 塑膠整理盒 │ 10盒 │                        │              │
├──┼──────┼───┼────────────┼───────┤
│ 27 │ 電子磅秤   │ 1 個 │含甲基安非他命、麻黃鹼成│殘留甲基安非他│
│    │            │      │分                      │命成分應依毒品│
│    │            │      │                        │危害防制條例第│
│    │            │      │                        │18條第1項 前段│
│    │            │      │                        │沒收銷燬之。  │
├──┼──────┼───┼────────────┼───────┤
│ 28 │ 真空馬達   │ 17台 │                        │應依毒品危害防│
│    │            │      │                        │制條例第19條第│
│    │            │      │                        │1 項前段沒收之│
│    │            │      │                        │。            │
├──┼──────┼───┼────────────┼───────┤
│ 29 │ 玻璃濾瓶   │ 2 瓶 │編號29-1：含甲基安非他命│殘留甲基安非他│
│    │            │      │、麻黃鹼                │命成分，應依毒│
│    │            │      │                        │品危害防制條例│
│    │            │      │                        │第18條第1 項前│
│    │            │      │                        │段沒收銷燬之。│
│    │            │      │                        │              │
│    │            │      │                        │              │
│    │            │      ├────────────┼───────┤
│    │            │      │編號29-2：含麻黃鹼成分  │均應依毒品危害│
├──┼──────┼───┼────────────┤防制條例第19條│
│ 30 │ 陶瓷漏斗   │ 4 個 │   含麻黃鹼             │第1 項前段沒收│
├──┼──────┼───┼────────────┤之。          │
│ 31 │   搖台     │ 3 組 │編號31-1：含麻黃鹼成分  │              │
│    │(氫化反應器)│      ├────────────┼───────┤
│    │            │      │編號31-2：含甲基安非他命│殘留甲基安非他│
│    │            │      │、麻黃鹼                │命成分，應依毒│
│    │            │      │                        │品危害防制條例│
│    │            │      │                        │第18條第1 項前│
│    │            │      │                        │段之規定沒收銷│
│    │            │      │                        │燬之。        │
│    │            │      ├────────────┼───────┤
│    │            │      │編號31-3：含麻黃鹼成分  │均應依毒品危害│
├──┼──────┼───┼────────────┤防制條例第19條│
│ 32 │ 氫氣瓶     │ 4 個 │                        │第1 項規定沒收│
├──┼──────┼───┼────────────┤之。          │
│ 33 │ 白報紙     │ 1 捲 │                        │              │
├──┼──────┼───┼────────────┤              │
│ 34 │ 攪拌器     │ 1 具 │   去甲麻黃鹼           │              │
└──┴──────┴───┴────────────┴───────┘
附表三
查獲地點：屏東市○○○街332號
┌──┬───────┬──┬─────────┬────────┐
│編號│  品      名  │數量│  檢  驗  結  果  │  備      註    │
├──┼───────┼──┼─────────┼────────┤
│ 1  │疑似鹽酸麻黃  │2 包│ 去甲麻黃素，合計 │                │
│    │素之白色粉末  │    │ 淨重約30公克     │                │
├──┼───────┼──┼─────────┤均應依毒品危害防│
│ 2  │  乙醚        │1 瓶│                  │制條例第19條第1 │
├──┼───────┼──┼─────────┤項規定沒收之。  │
│ 3  │  氯仿空瓶    │1 瓶│                  │                │
├──┼───────┼──┼─────────┤                │
│ 4  │標示C3溶劑    │1 瓶│                  │                │
├──┼───────┼──┼─────────┼────────┤
│ 5  │未標示之不明溶│1 瓶│                  │無證據證明與本案│
│    │液            │    │                  │犯罪有關，爰不併│
│    │              │    │                  │予宣告沒收      │
└──┴───────┴──┴─────────┴────────┘
附表四
┌──┬───────────┬──┬──────┬───────┐
│編號│  品           名     │數量│  查獲地點  │ 備     註    │
├──┼───────────┼──┼──────┼───────┤
│ 1  │土地租賃契約書（甲地：│1 本│楊順安使用之│              │
│    │屏東縣高樹鄉大和村6 之│    │車號9895－MH│無證據證明與本│
│    │12號天武宮對面蓮霧園）│    │號自小客車內│案製造毒品犯罪│
├──┼───────────┼──┼──────┤有直接關連，爰│
│ 2  │Ｚ0000000000號統一發票 │1 張│同上1       │不併予宣告沒收│
├──┼───────────┼──┼──────┤。            │
│ 3  │PANASONIC牌手機       │1 支│同上1       │              │
│    │門號0000000000號      │    │            │              │
├──┼───────────┼──┼──────┼───────┤
│ 4  │MOTOROLA牌手機        │1 支│同上1 （楊順│為共犯楊順安與│
│    │門號0000000000號      │    │安所有）    │編號11所示之行│
│    │                      │    │            │動電話聯絡所用│
│    │                      │    │            │之工具，均應依│
│    │                      │    │            │毒品危害防制條│
│    │                      │    │            │例第19條第1 項│
│    │                      │    │            │規定沒收。    │
├──┼───────────┼──┼──────┼───────┤
│ 5  │房屋租賃契約書（乙地：│1 本│丙地        │              │
│    │屏東市○○路213 之9 號│    │            │              │
│    │房屋）                │    │            │              │
├──┼───────────┼──┼──────┤              │
│ 6  │房屋租賃契約書（丙地：│1 本│丙地        │無證據證明與本│
│    │屏東市○○○街332 號房│    │            │案製造毒品犯罪│
│    │屋）                  │    │            │有直接關連，爰│
├──┼───────────┼──┼──────┤不併予宣告沒收│
│ 7  │NOKIA及MOTOROLA牌手機 │各1 │丙地        │。            │
│    │                      │支  │            │              │
├──┼───────────┼──┼──────┤              │
│ 8  │甲○○、丙○○中華民國│各1 │丙地        │              │
│    │護照                  │本  │            │              │
├──┼───────────┼──┼──────┤              │
│ 9  │疑似不明爆裂物        │2 顆│丙地        │              │
├──┼───────────┼──┼──────┤              │
│ 10 │NOKIA牌手機           │1 支│甲○○所提出│              │
│    │門號0000000000        │    │            │              │
├──┼───────────┼──┼──────┼───────┤
│ 11 │NOKIA牌手機           │1 支│乙○○所提出│左列門號之SIM │
│    │門號0000000000        │    │            │卡係共犯楊順安│
│    │                      │    │            │交付乙○○聯絡│
│    │                      │    │            │製毒所用，與傅│
│    │                      │    │            │狄聲所插入使用│
│    │                      │    │            │之手機，均屬犯│
│    │                      │    │            │罪所用之工具，│
│    │                      │    │            │併予依毒品危害│
│    │                      │    │            │防制條例第19條│
│    │                      │    │            │第1 項之規定沒│
│    │                      │    │            │收之。        │
└──┴───────────┴──┴──────┴───────┘


司法院資訊處製作；財團法人民間司法改革基金會備份。
